臺灣臺南地方法院民事判決　九十四年度訴字第五二號
　　原　　　告　乙○○○
　　被　　　告　甲○○
右被告因公然侮辱案件，原告提起刑事附帶民事訴訟請求侵權行
為損害賠償，由本院刑事庭移送前來，經本院於民國九十四年四
月六日言詞辯論終結，判決如左：
    主    文
被告應給付原告新台幣伍萬元，及自民國九十三年十月三十日起
至清償日止，按週年利率百分之五計算之利息。
原告其餘之訴駁回。
本判決第一項得假執行，但被告如於假執行標的物拍定、變賣或
其他財產權之執行程序終結前，以新臺幣伍萬元為原告預供擔保
後，得免為假執行。
原告其餘假執行之聲請駁回。
    事    實
甲、原告方面：
一、聲明：
（一）被告應給付原告新台幣（下同）三百萬元，及自起訴狀繕
      本送達翌日起至清償日止，按週年利率百分之五計算之利
      息。
（二）原告願供擔保，請准宣告假執行。
（三）訴訟費用由被告負擔。
二、陳述：
（一）被告與原告係姐弟關係，因彼此間對繼承關係及坐落台南
      縣新化鎮○○路四０一號房地之所有權及使用權發生糾紛
      ，被告竟於九十三年一月二十七日上午七時二十分許，在
      上址與原告就前開房地騎樓設攤問題發生口角爭執，被告
      心生氣憤，竟基於侮辱之犯意，在上揭公共場所公然以「
      你娘老雞巴」、「生你的雞掰」、「幹你娘道」、「過你
      娘雞巴拉」及「財你娘」等穢語辱罵原告，使原告在大眾
      面前抬不起頭來，精神上十分痛苦，足生危害於原告之名
      譽權。嗣經原告提起刑事告訴，並經臺灣臺南地方法院檢
      察署檢察官聲請簡易判決處刑，案經鈞院刑事簡易庭九十
      三年度簡字第二四三八號刑事判決，以被告犯公然侮辱罪
      ，判處被告拘役十五日，如易科罰金，以三百元折算一日
      確定。
（二）按公然辱罵三字經一般通常賠償三十萬元，本案被告罵原
      告五句應賠償原告一百五十萬元，再者被告恃富挺強，公
      然欺負同胞姐姐，敗壞社會風氣，應加倍賠償原告三百萬
      元。爰依侵權行為之法律關係，請求被告給付非財產上損
      害賠償三百萬元，及自起訴狀繕本送達翌日起至清償日止
      但週年利率百分之五計算之法定遲延利息。
三、證據：提出附於刑事卷之錄音帶譯文為證。
乙、被告方面：
一、聲明：
（一）請求駁回原告之訴及假執行聲請。
（二）訴訟費用由原告負擔。
（三）如受不利之判決，願提供擔保請准宣告免為假執行。
二、陳述：上揭三字經等語是被告之口頭禪，被告並非故意辱罵
    原告，事發當天早上被告已把水果攤擺好，原告一來就把水
    果攤弄翻，原告顯係預謀故意製造事端，並錄音請求賠償，
    製造被告困擾。被告尚有三個小孩及一個母親需要撫養，原
    告請求金額過高。
丙、本院依職權調閱本院刑事庭九十三年簡字第二四三八號卷。
    理    由
一、原告起訴主張：被告與原告係姐弟關係，因彼此間對繼承關
    係及坐落台南縣新化鎮○○路四０一號房地之所有權及使用
    權發生糾紛，被告竟於九十三年一月二十七日上午七時二十
    分許，在上址與原告就前開房地騎樓設攤問題發生口角爭執
    ，被告心生氣憤，竟基於侮辱之犯意，在上揭公共場所公然
    以「你娘老雞巴」、「生你的雞掰」、「幹你娘道」、「過
    你娘雞巴拉」及「財你娘」等穢語辱罵原告，使原告在大眾
    面前抬不起頭來，精神上十分痛苦，足生危害於原告之名譽
    權。嗣經原告提起刑事告訴，並經臺灣臺南地方法院檢察署
    檢察官聲請簡易判決處刑，案經鈞院刑事簡易庭九十三年度
    簡字第二四三八號刑事判決，以被告犯公然侮辱罪，判處被
    告拘役十五日，如易科罰金，以三百元折算一日確定。爰依
    侵權行為之法律關係，請求被告給付非財產上損害賠償三百
    萬元，及自起訴狀繕本送達翌日起至清償日止但週年利率百
    分之五計算之法定遲延利息。
二、被告則以：上揭三字經等語是被告之口頭禪，被告並非故意
    辱罵原告，事發當天早上被告已把水果攤擺好，原告一來就
    把水果攤弄翻，原告顯係預謀故意製造事端，並錄音請求賠
    償，製造被告困擾。被告尚有三個小孩及一個母親需要撫養
    ，原告請求金額過高等語，資為抗辯。
三、兩造不爭執之事實：
（一）被告於九十三年一月二十七日上午七時二十分許，在公共
      場所台南縣新化鎮○○路四０一號房屋之騎樓，對原告口
      出「你娘老雞巴」、「生你的雞掰」、「幹你娘道」、「
      過你娘雞巴拉」及「財你娘」等穢語。
（二）被告因前揭公然侮辱犯行，業經臺灣臺南地方法院檢察署
      檢察官聲請簡易判決處刑，經本院刑事簡易庭以九十三年
      度簡字第二四三八號判處被告拘役十五日，如易科罰金，
      以三百元折算一日確定。
（三）上述兩造不爭執之事實，有卷附本院九十三年度簡字第二
      四三八號刑事判決一件可稽，且經本院依職權調取上開刑
      事案卷查明屬實，堪信為真實。
四、得心證之理由：
    按因故意或過失不法侵害他人之權利者，負損害賠償責任；
    不法侵害他人之身體、健康、名譽、自由、信用、隱私、貞
    操，或不法侵害其他人格法益而情節重大者，被害人雖非財
    產上之損害，亦得請求賠償相當之金額。民法第一百八十四
    條第一項前段、第一百九十五條第一項前段分別定有明文。
    本件原告主張被告基於侮辱之犯意，公然以「你娘老雞巴」
    、「生你的雞掰」、「幹你娘道」、「過你娘雞巴拉」及「
    財你娘」等穢語辱罵原告，使原告在大眾面前抬不起頭來，
    精神上十分痛苦，足生危害於原告之名譽權，為此，訴請被
    告賠償所受之損害等情，然此為被告所否認，並以前揭情詞
    置辯。從而本件所應審究者，即為：（一）被告有無侵害原
    告之名譽權？（二）被告若構成侵權行為，賠償之範圍為何
    ？經查：
（一）按名譽為人在社會上，一般人對其品格、聲望、信譽等之
      評價，名譽有無受損害，應以社會上對其評價是否貶損作
      為判斷之依據（最高法院九十二年度臺上字第七八七號判
      決意旨參照）。準此，被告在公開場所對原告口出「你娘
      老雞巴」、「生你的雞掰」、「幹你娘道」、「過你娘雞
    　巴拉」及「財你娘」等語句，均屬辱罵原告、貶抑原告之
      人格等不堪之穢語，係對原告人格之詆毀，依一般社會之
      評價，均足以使原告難堪及挫折且已足以使原告之社會上
      評價受到貶損。被告雖辯稱上揭語句均係其口頭禪，其無
      辱罵原告之故意，且係因原告故意挑釁，被告才會出口云
      云，惟查：兩造於上揭時地因對於不動產之所有權及使用
      權發生爭執，被告因而於爭執過程中對原告口出前揭穢語
      等情，業據原告提出錄音帶譯文附於台灣台南地方法檢察
      署九十三年度偵字第二七二二號偵查卷中可稽，並為被告
      所不爭執，被告既已出口，無論係基於何種動機，均無損
      於侮辱原告之故意。準此，被告在公開場所以上揭穢語辱
      罵原告，使不特定第三人得以聞知，已使原告於社會上之
      名譽之評價受到貶損，自屬侵權行為，故原告主張被告侵
      害其名譽權等情，自屬有據，被告前揭抗辯，並不可採。
（二）又按名譽被侵害者，關於非財產上之損害，加害人雖亦負
      賠償責任，但以相當之金額為限，所謂相當，自應以實際
      加害情形與其名譽影響是否重大，及被害者之身分地位與
      加害人經濟狀況等關係定之；慰藉金之賠償須以人格權遭
      遇侵害，使精神上受痛苦為必要，其核給之標準因與財產
      上損害之計算不同，然非不可斟酌雙方身分資力與加害程
      度，及其他各種情形核定相當之數額（最高法院四十七年
      臺上字第一二二一號判例意旨參照）。查被告以上揭穢語
      辱罵原告，於客觀上已使原告之人格受到詆毀，被告不法
      侵害原告之名譽權，堪認原告受有精神上之痛苦，則原告
      請求被告賠償相當之金額，自屬於法有據。爰審酌原告目
      前無業，於九十一年度、九十二年度之所得收入各為五萬
      一千九百八十四元，其名下並無房屋、土地等不動產；被
      告目前無業，九十一年度、九十二年度之薪資及利息等所
      得分別為三十八萬四千四百零一元、二十八萬五千五百二
      十元，名下擁有房屋二間、土地十四筆、汽車二輛等情，
      有兩造財產所得明細表各一份在卷可稽，且為兩造所不爭
      執。另審酌被告與原告為姐弟關係，兩造間因繼承財產訴
      訟糾紛，早有嫌隙，被告於公開場所與原告爭吵中，以貶
      抑原告之人格及其他不堪之穢語加諸於原告，原告所受精
      神上痛苦程度等一切情狀，認原告請求被告賠償非財產上
      損害三百萬元，尚屬過高，應以五萬元方屬公允，逾此金
      額之請求，為無理由，不應准許。
（三）末按給付無確定期限者，債務人於債權人得請求給付時，
      經其催告而未為給付，自受催告時起，負遲延責任。其經
      債權人起訴而送達訴狀，或依督促程序送達支付命令，或
      為其他相類之行為者，與催告有同一之效力；民法第二百
      二十九條第二項定有明文；又遲延之債務，以支付金錢為
      標的者，債權人得請求依法定利率計算之遲延利息。但約
      定利率較高者，仍從其約定利率；而應付利息之債務，其
      利率未經約定，亦無法律可據者，週年利率為百分之五；
      亦為同法第二百三十三條第一項及第二百零三條所明定。
      查本件原告請求被告應給付之金額，並未定有給付之期限
      ，且未約定利率，則原告請求自附帶民事起訴狀繕本送達
      被告之翌日起，按週年利率百分之五計算之利息，並未逾
      上開規定之範圍，自無不合；又原告之附帶民事起訴狀繕
      本係於九十三年十月二十九日送達被告，則原告請求被告
      給付自九十三年十月三十日起至清償日止，按週年利率百
      分之五計算之利息，洵屬正當。
五、綜上所述，被告公然以上揭穢語辱罵原告，自屬侵害原告之
    名譽權，從而，原告依據民法第一百八十四條第一項、第一
    百九十五條第一項之規定，請求被告給付如主文第一項所示
    之金額及法定遲延利息，為有理由，應予准許，逾此所為之
    請求，為無理由，應予駁回。
六、兩造陳明願供擔保，分別聲請宣告假執行，經核就原告請求
    被告給付如主文第一項所示金額部分，係屬所命給付金額未
    逾五十萬元之判決，該部分應依職權宣告假執行。並酌定相
    當擔保金額後，併予宣告被告如於執行標的物拍定、變賣或
    其他財產權之執行程序終結前，為原告預供擔保後，得免為
    假執行。至於原告其餘請求被告給付金額敗訴部分，其假執
    行之聲請因訴之駁回而失所附麗，應併予駁回。
七、本件事證已臻明確，兩造所為之其他主張、陳述並所提之證
    據，經審酌後，認均與本件之結論無礙，爰不一一論述，併
    予敘明。
八、據上論結，本件原告之訴，為一部有理由，一部無理由，依
    民事訴訟法第七十九條、第三百八十九條第一項第五款、第
    三百九十二條第二項，判決如主文。
中　　華　　民　　國　　94　　年　　4 　　月　　20　　日
                        臺灣臺南地方法院民事第三庭
                              法　　　官　高如宜
右為正本係照原本作成
如對本判決上訴，須於判決送達後廿日內向本院提出上訴狀
中　　華　　民　　國　　94　　年　　4 　　月　　20　　日
                              法院書記官　林賢輝
